【裁判字號】    97,交聲,1283
【裁判日期】    970807
【裁判案由】    交管條例聲異
【裁判全文】
臺灣板橋地方法院交通事件裁定        97年度交聲字第1283號
                                    97年度交聲字第1290號
原處分機關  交通部公路總局臺北區監理所板橋監理站
受處分  人
即異議  人  甲○○
上列受處分人即異議人因違反道路交通管理處罰條例案件，對於
交通部公路總局臺北區監理所板橋監理站於民國97年5 月15日所
為之裁決（案號：板監裁字第裁41-AEW192264號、板監裁字第裁
41-AEW192265號），聲明異議，本院裁定如下：
    主  文
原處分關於「違反處罰條例之行為，拒絕停車接受稽查而逃逸」
部分撤銷。
甲○○違反處罰條例之行為，拒絕停車接受稽查而逃逸，處罰鍰
新臺幣仟元，並記違規點數壹點。
其餘異議駁回。
    理  由
一、原處分意旨略以：受處分人即異議人甲○○於民國97年4 月
    2 日16時25分許，騎乘車號BJX-329 號重型機車行經臺北市
    ○○路與萬盛街口處，因(一)機車駕駛人使用行動電話接聽；
    及(二)拒絕停車接受稽查逃逸之違規行為，經臺北市政府警察
    局文山第二分局萬盛派出所以異議人違反道路交通管理處罰
    條例第31條之1 第2 項、第60條第1 項之規定依法掣單逕行
    舉發，各處罰鍰新臺幣（下同）1000元、3000元。
二、異議意旨略以：異議人甲○○並無於裁決書所載之違規日期
    97年4 月2 日16時25分許有接聽行動電話及拒絕攔查之行為
    ，並有異議人申辦之臺灣大哥大門號通話明細單1 件附卷可
    佐。又苟欲舉發本人違規，何以未提供照片佐證？為此請求
    撤銷原處分云云。
三、按機器腳踏車駕駛人行駛於道路時，使用手持式行動電話進
    行撥接或通話者，處新臺幣1000元罰鍰；汽車駕駛人，駕駛
    汽車有違反本條例之行為，經交通勤務警察或依法令執行交
    通稽查任務人員制止時，不聽制止或拒絕停車接受稽查而逃
    逸者，除按各該條規定處罰外，處新臺幣3000元以上6000元
    以下罰鍰，道路交通管理處罰條例第31條之1第2項、第60條
    第1項均定有明文，又按汽車駕駛人有第60條第1項之違規行
    為者，除依原條款處罰鍰外，並予記違規點數一點，同條例
    第63條第1項第1款亦定有明文。
四、經查，本件異議人於97年4 月2 日16時25分許，騎乘車號BJ
    X-329 號重型機車行經臺北市○○路與萬盛街口處，因(一)機
    車駕駛人使用行動電話接聽；(二)拒絕停車接受稽查逃逸，經
    警掣單逕行舉發之違規事實，此有臺北市政府警察局文山第
    二分局萬盛派出所舉發違反道路交通管理事件通知單2 紙及
    交通部公路局臺北區監理所板橋監理站於97年5 月15日所為
    之板監裁字第裁41-AEW192264號、板監裁字第裁41-AEW1922
    65號裁決處分各1 紙附卷可證。又異議人雖否認有前開違規
    行為，惟經本院依職權傳喚證人即在場執行勤務之員警林文
    雄，訊以本件舉發經過，其證稱：當時我與另外一位同仁乙
    ○○○○在興隆、萬盛街口執行路檢勤務，時間是16時到17
    時，當時違規人停紅燈在萬盛街口，當時違規人頭戴半罩式
    安全帽，在等紅燈時，就在講行動電話，等到變換綠燈後，
    騎過來時，仍然在講電話，所以我的同仁就上前將違規人攔
    停，而違規人看到有警察要將他攔停，他就往內側車道行駛
    ，並沒有停下來，之後他還回頭看我，我們同事就將違規人
    的車號記下，並且也有核對車型、顏色無誤後，回到派出所
    後就製單舉發，當時看到違規人在等紅綠燈的距離是一般路
    口，該路口算是比較小的路口，大約十公尺左右，最遠也不
    超過二十公尺，我同事是走到快靠近內側車道了，但違規人
    還是往內側閃避我同事的攔下動作等語，足見執勤警員當時
    與異議人所騎乘之機車相距非遠，且經確認車號、車型等車
    籍資料後，始開單舉發，則渠應無誤認之可能。復據本院依
    登記人名義查詢以異議人之名向各電信公司查詢其申辦之行
    動電話門話，經查詢結果，以異議人之名共計申辦有二支行
    動電話門號，計有(1)0000000000號（臺灣大哥大電信股份有
    限公司）、(2)0000 000000 （大眾電信股份有限公司），此
    有各該電信公司之電信資料查詢附卷可證，其中異議人所有
    之0000000000號行動電話門號於舉發時間之97年4 月2 日16
    時25分45秒時，曾與0000000000號行動電話門號（此亦為異
    議人留存於大眾電信股份有限公司之聯絡電話）為通話行為
    ，通話時間共39秒，其通話位置之基地台位置則係位於臺北
    市○○區○○路一段53號9 樓樓頂，此有通聯紀錄附卷為憑
    ，而該通話之基地台位置亦恰為警員攔檢異議人車輛地點之
    對面，亦據警員林文雄到庭證述明確，是以綜合證人之上開
    證言及經查詢而得之行動電話通聯紀錄等相互以觀，足認本
    件異議人確有於本件舉發時間，騎乘機車行駛道路時使用手
    持式行動電話通話，並拒絕停車受檢而逃逸之行為，至為明
    確。
五、至異議人雖以本件罰單沒有檢附採證照片，並提供手機通聯
    紀錄以證並無違規行為云云，惟按交通勤務警察或依法令執
    行交通稽查任務人員，開單舉發違反道路交通管理處罰條例
    所列之違規事實，經公路主管機關或警察機關所為之裁決處
    罰，本質上為行政處分，係公務員基於職務上權力，依法就
    特定之具體事件所為，並具有公法上效果之單方行政行為。
    而根據公務員為公法上行為具有公信力之原則，立法者乃於
    道路交通管理處罰條例及高速公路交通管制規則等交通法規
    中制定相關規定，使交通勤務警察或依法令執行交通稽查任
    務人員，在特殊情形下，當場不能或不宜攔截製單舉發時，
    得當機處置而就違規事實予以逕行舉發（參見道路交通管理
    處罰條例第7 條之2 等規定），以達成維護交通秩序及公共
    安全之行政目的。反之，若謂公務員之一切行政行為，均需
    預留充分之證據，以證明其所認定之事實為真，則國家行政
    勢必受到相當程度之阻礙，而且相關行政目的亦難以順利達
    成，故刑事訴訟法中就犯罪證據有關之規定，與屬於行政秩
    序罰之交通違規裁罰本旨不相符合之部分，自不在得以準用
    之列。從而，交通違規行政爭訟之舉證責任原理，應非如刑
    事案件中，必須超越任何合理懷疑，始可為有罪判決之嚴格
    證明程度，而係應與民事訴訟之舉證責任原理相似，亦即，
    基本上應就行政機關與人民所各自主張有利於己之事實，分
    配其應盡之舉證責任，而非逕予準用刑事訴訟法上之「無罪
    推定」原則，此觀諸行政訴訟法第136 條，規定行政訴訟程
    序準用民事訴訟法第277 條舉證責任分配原則之立法意旨，
    即可明瞭。查本件證人林文雄對異議人之違規情形與舉發經
    過均能詳為陳述，且經本件舉發員警葉世鴻回派出所後先以
    電腦查詢確認車型、顏色、車號無誤後，始得開單舉發之過
    程，則警員應無誤認之可能，是細繹其證述內容並無前後矛
    盾或與事理不符而存有瑕疵之處，再審酌其與異議人並不相
    識而無嫌隙，應無甘冒偽證罪刑責風險而設詞構陷異議人之
    理，堪信係據實以陳，何況交通勤務警察於法院調查時，親
    自到庭具結作證，其所為之證詞內容即屬重要之證據資料，
    假若該證述內容經核並無不合常理之處，則該交通勤務警察
    本其維護交通秩序及行車安全等職責所為之違規舉發，即無
    不可採信之理。是以本件異議人既未能提出任何關於舉發不
    實之事證，復查無任何證據足資證明執勤員警有何捏造事實
    違法取締之不法情事，證人警員本於維護交通秩序、安全職
    責所為之舉發，自應受到合法、正確之推定，其證言自可信
    為真。至異議人所提出之行動電話通聯紀錄，於舉發時間之
    97年4 月2 日雖無通話行為，惟依本院上開查詢結果，異議
    人所有之行動電話門號非僅一支，並經查得其餘門號於舉發
    時間、地點有為通話行為，已足證明上開違規行為，則異議
    人所提供之行動電話通聯紀錄，自不足採為有利於異議人之
    認定。
六、綜上，本件異議人有上揭違規事實，已可認定，其異議並無
    理由。然按交通法庭認為聲明異議有理由或聲明異議雖無理
    由而原處分不當或違法者，應以裁定將原處分經聲明異議部
    分撤銷，並自為裁定，道路交通案件處理辦法第20條前段定
    有明文。本件處分機關以異議人因違反道路交通管理處罰條
    例第31條之1 第2 項及第60條第1 項之規定，予以裁罰，固
    有理由，惟有關異議人「違反處罰條例之行為，拒絕停車接
    受稽查而逃逸」違規部分之事實，原處分機關僅依道路交通
    管理處罰條例第60條第1 項之規定裁處異議人罰鍰3000元，
    而未依同條例第63條第1 項第1 款規定記違規點數1 點，顯
    與上開規定有違，故異議人聲明異議雖無理由，惟就原處分
    機關違誤部分，仍應由本院裁定將原處分此部分之裁罰撤銷
    ，另諭知如主文第二項所示，其餘部分則予以駁回，以資適
    法。
七、據上論斷，應依道路交通案件處理辦法第19條、第20條前段
    裁定如主文。
中    華    民    國    97    年    8     月    7     日
                      交通法庭  法  官  徐蘭萍
以上正本證明與原本無異
如不服本裁定應於送達後5日內向本院提出抗告狀
                                書記官  莊川億
中    華    民    國    97    年    8     月    7     日


司法院資訊處製作；財團法人民間司法改革基金會備份。
